【裁判字號】    98,重訴,23
【裁判日期】    980914
【裁判案由】    毒品危害防制條例等
【裁判全文】
臺灣桃園地方法院刑事判決              98年度重訴字第23號
公  訴  人  臺灣桃園地方法院檢察署檢察官
被      告  甲○○
選任辯護人  關維忠律師
被      告  戊○○
選任辯護人  劉育志律師
上列被告因違反毒品危害防制條例案件，經檢察官提起公訴（98
年度偵字第3944號、第4732號、第8396號），本院判決如下︰
    主  文
甲○○共同運輸第一級毒品，處有期徒刑拾玖年。扣於另案如附
表一所示之毒品均沒收銷燬之；扣於另案如附表二所示之物均沒
收；未扣案如附表三所示犯罪所得共計新臺幣陸萬柒仟元與丙○○、魏早寬、劉學之、丁○○連帶沒收，如全部或一部不能連帶
沒收時，以其等財產連帶抵償之。
戊○○無罪。
    事  實
一、甲○○明知海洛因及甲基安非他命分屬毒品危害防制條例第
    2 條第2 項第1 款、第2 款之第一級毒品、第二級毒品，不
    得非法運輸，且係行政院依懲治走私條例第2 條第4 項所公
    告「管制物品項目及其數額」甲項第4 款之管制進出口物品
    ，不得私運進口我國國境，竟經由某真實姓名、年籍不詳之
    成年男子委託，代為尋覓人員將其內已藏放違禁物之行李箱
    從泰國攜帶至臺灣，並應允於事成後給予高額報酬，甲○○
    雖預見友人委其攜帶之行李箱內藏放之物品應屬非法之違禁
    物，但因貪圖上開報酬，仍與丁○○（經本院以97年度重訴
    字第46號判決判處有期徒刑16年確定）、劉學之（經本院以
    97年度重訴字第48號判決判處有期徒刑18年，臺灣高等法院
    以97年上訴字5723號判決駁回上訴確定）聯繫，並經由友人
    丙○○（經本院以98年重訴字11號判決判處有期徒刑18年，
    目前仍在臺灣高等法院審理中）與魏早寬（經本院以97年度
    重訴字第47號判決判處有期徒刑16年，臺灣高等法院以97年
    上訴字5363號判決駁回上訴確定）取得聯繫，甲○○告知丁○○、劉學之若將行李箱順利攜帶入境後，各得款新臺幣（
    下同）15萬元、20萬元，甲○○亦告知丙○○若順利攜帶行
    李箱入境，則可獲得20萬元之報酬，惟丙○○則告知魏早寬
    於出發前將可獲得25,000元，事成後再給付30,000元，丁○○、魏早寬、劉學之均囿於貪念，竟允諾以至泰國旅遊之名
    義，為甲○○攜帶內藏有違禁物之行李箱入境，甲○○、丙○○、丁○○、劉學之、魏早寬雖未確知其等自泰國攜至我
    國之物品係屬毒品危害防制條例第2 條第2 項第1 款、第2
    款所列之第一、二級毒品及行政院依懲治走私條例第2 條第
    3 項規定公告之「管制物品項目及其數額」甲項第4 款所列
    管制進出口物品之毒品海洛因、甲基安非他命，不得運輸或
    運送進入我國國境，仍基於自泰國攜帶至我國之物品縱屬我
    國毒品危害防制條例第2 條第2 項第1 款、第2 款所列之第
    一級、第二級毒品，及我國行政院依懲治走私條例第2 條第
    3 項規定公告之「管制物品項目及其數額」甲項第4 款所列
    管制進出口物品之毒品海洛因、甲基安非他命，仍不違背其
    本意之不確定故意之犯意聯絡，由甲○○、丙○○分別負責
    辦理魏早寬、丁○○、劉學之前往泰國所需之機票及簽證，
    待辦訖簽證及機票事宜後，由甲○○先交付15,000元予魏早
    寬、20,000元予劉學之、22,000元予丁○○，丙○○另給付
    10,000元予魏早寬，並由甲○○交付搭配門號0000000000號
    之行動電話予劉學之，再透過丙○○交付搭配門號00000000
    00號之行動電話予魏早寬，以作為聯繫工具，嗣由丙○○於
    97年6 月22日載送魏早寬前往臺中市統聯車站搭乘客運前往
    臺灣桃園國際機場，魏早寬隨即自行搭車前往臺灣桃園國際
    機場，甲○○則與劉學之於97年6 月22日一同搭車前往臺灣
    桃園國際機場，丁○○則於97年6 月22日自行搭車前往臺灣
    桃園國際機場，抵達機場後，丁○○搭乘飛往泰國之長榮航
    空股份有限公司（下稱長榮航空公司）編號BR067 號班機，
    魏早寬搭乘中華航空股份有限公司（下稱中華航空公司）編
    號CI693 號班機，劉學之搭乘中華航空公司編號CI065 號班
    機，甲○○亦於同日搭乘班機至泰國，渠等均抵赴泰國後，
    劉學之、魏早寬、丁○○於97年6 月26日晚間，撥打甲○○
    所留存之泰國電話號碼，劉學之並以其所有之門號00000000
    00號行動電話聯繫甲○○，得知於特定時間應前往某酒店7
    樓房間，劉學之、魏早寬、丁○○遂先後進入該酒店房間後
    ，分別取得由甲○○接續交付夾層內藏有如附表一各編號所
    示毒品之行李箱，甲○○另交付門號0000000000號行動電話
    予丁○○，交代渠等回臺完成通關手續後，可將上開行動電
    話開機，等候對方聯絡，並遵照對方指示交付行李箱，魏早
    寬、劉學之、丁○○回到飯店房間後，將隨身衣物放入行李
    箱，並將本身帶往泰國之旅行箱丟棄，魏早寬、劉學之旋於
    97年6 月27日下午搭乘中華航空公司編號CI694 號、CI696
    號班機回臺，丁○○則於97年10月27日10時許搭乘長榮航空
    公司編號BR062 號班機回臺，甲○○於同日亦自行搭機返台
    ，劉學之、丁○○、劉學之自泰國曼谷攜帶如附表一所示之
    毒品入境臺灣，旋為警於當日19時25分許，在臺灣桃園國際
    機場內，查獲魏早寬所攜帶之行李箱內藏有第一級第6 項毒
    品海洛因21包（合計淨重2,796.31公克，空包裝總重79.49
    公克，純度78.38 ％，純質淨重2,191.75公克）及第二級毒
    品甲基安非他命25粒（合計淨重2.2879克，驗餘淨重2.1977
    克及分裝袋），丁○○所攜帶之行李箱內藏有第一級第6 項
    毒品海洛因25包（合計淨重3,410.33公克，空包裝總重101.
    82公克，純度81.28 ％，純質淨重2,771.92公克），劉學之
    所攜帶之行李箱內藏有第一級第6 項毒品海洛因25包（合計
    淨重3,475.32公克，空包裝總重81.33 公克，純度79.36 ％
    ，純質淨重2,758.01公克），並扣得上開行李箱3 只及如附
    表二編號(五)所示之行動電話4 支，嗣為警突破劉學之、丁○○、魏早寬心防，且調閱雙向通聯記錄比對、分析後，循線
    查獲於98年2 月24日19時50分許，在臺中市○○○街○ 段、
    健行路口查獲甲○○，而知悉上情。
二、案經臺灣高等法院檢察署函送及內政部警政署航空警察局移
    請臺灣桃園地方法院檢察署檢察官偵查起訴。
    理  由
壹、程序事項：
一、按被告以外之人於審判外之言詞或書面陳述，除法律有規定
    者外，不得作為證據，刑事訴訟法第159 條第1 項固有明文
    ，惟被告以外之人於偵查中向檢察官所為之陳述，除顯有不
    可信之情況者外，得為證據；另被告以外之人於檢察事務官
    、司法警察官或司法警察調查中所為之陳述，與審判中之陳
    述不符時，其先前之陳述具有較可信之特別情況，且為證明
    犯罪事實存否所必要者，得為證據。同法第159 條之1 、第
    159 條之2 亦有明文可參。而依第159 條之1 傳聞法則例外
    之立法理由，乃檢察官代表國家偵查犯罪，原則上能遵守法
    定程序，且被告以外之人如具有具結能力，仍應依法具結，
    以擔保其據實陳述。故該條第2 項規定「除顯有不可信之情
    況外」，應係指被告以外之人於偵查中向檢察官所為之陳述
    ，不論是言詞或書面，有未遵守法律規定之情形，即檢察官
    於偵查中所為之證據調查，須係出於違法取供者、或具有具
    結能力之被告以外之人，未依法命其具結之情況，始無證據
    能力。查證人丁○○、劉學之、梁素蓉、賴依如、魏早寬、
    丙○○在臺灣桃園地方法院檢察署，經檢察官告知具結義務
    及偽證罪之處罰，並依法具結而為陳述，此有卷附上開偵訊
    筆錄及證人結文在卷可參，此部分亦未經檢察官、被告甲○○、戊○○、辯護人就其等證據能力表示異議，復未據被告
    甲○○、戊○○及辯護人就前開證人之陳述是否顯有不可信
    之狀況詳加釋明，參以上揭法條規定，本院亦得以證人丁○○、劉學之、梁素蓉、賴依如、魏早寬、丙○○於偵查中之
    證述採為本件證據。
二、按法院或檢察官得囑託醫院、學校或其他相當之機關、團體
    為鑑定，或審查他人之鑑定，並準用第203 條至第206 條之
    1 之規定（不包括第202 條囑託個人鑑定時應命鑑定人於鑑
    定前具結之規定），而鑑定之經過及其結果，應命鑑定人以
    言詞或書面報告，刑事訴訟法第208 條第1 項前段及第206
    條第1 項分別定有明文。查本件扣案之毒品，由檢察官指揮
    承辦員警分別送往法務部調查局、憲兵司令部刑事鑑識中心
    鑑定，該等機關長期受囑託鑑定刑事案件之毒品證物，以協
    助偵辦刑案，所為之鑑定自具有相當之專業及可信度，且該
    等機關亦將鑑定經過及其結果詳細載明於各該鑑定書上（見
    本院卷(二)第43頁、第51頁、第168 頁、第471 頁），並無任
    何顯不可信之情況，參照上開刑事訴訟法明文暨同法第159
    條之4 之規定，本案所引用該等毒品鑑定書自有證據能力。
三、卷附之臺北關稅局扣押貨物收據及搜索筆錄、旅客入出境紀
    錄查詢、X 光檢查儀注檢行李報告表各3 份及查獲照片在卷
    可稽（見本院卷(二)第12頁至第17頁、第61頁至第73頁、第76
    頁、第432 頁至第436 頁、第442 頁、第443 頁、第447 頁
    、第448 頁），並無證據證明係公務員違背法定程序取得之
    物，且為被告甲○○、戊○○、辯護人及檢察官所不爭執，
    依法得為證據。
四、、扣案之第一級毒品海洛因71包（其中25包合計淨重3,475.
    32公克，空包裝總重81.33 公克，純度79.36 ％，純質淨重
    2,758.01公克；其中25包合計淨重3,410.33公克，空包裝總
    重101.82公克，純度81.28 ％，純質淨重2,771.92公克；其
    中21包合計淨重2,796.31公克，空包裝總重79.49 公克，純
    度78.38 ％，純質淨重2,191.75公克）及第二級毒品甲基安
    非他命25顆（合計淨重2.2879克，驗餘淨重2.1977克及分裝
    袋）、行李箱3 只，並無證據證明係公務員違背法定程序或
    經偽造、變造所取得，是認前揭扣案物亦有證據能力。
貳、有罪部分：
一、訊據被告甲○○對於上開犯行，業於偵查及本院審理時坦承
    不諱，辯護人則為被告甲○○辯護稱：被告甲○○係因經濟
    欠佳，為賺取報酬，始幫上游尋覓人頭，後因上游要求被告
    甲○○至泰國代為交付物品予魏早寬、丁○○、劉學之，被
    告甲○○為免其自身及女友遭受上游的不利對待，始基於幫
    助之犯意前往泰國，97年6 月26日被告甲○○在泰國經由上
    游所安排之接手人員取得要交付給丁○○、劉學之、魏早寬
    之行李箱，被告甲○○本欲與該名泰國人詳加確認行李箱之
    內容物，該名泰國人則不願多談，後被告甲○○將行李箱交
    付予魏早寬、劉學之、丁○○，然因魏早寬、劉學之、丁○○並未順利入境，被告甲○○並未取得約定之報酬6 萬元，
    被告甲○○僅係基於幫忙仲介人頭之犯意，對於丁○○等人
    遊說前往泰國，但到了泰國之後，丁○○等人是否能順利運
    回毒品，並非被告甲○○可得監控、控制及確保，被告甲○○僅係充任仲介者之角色，被告甲○○交付行李箱之行為仍
    屬構成要件外之幫助行為之一環云云。經查：
  (一)上開事實，業據被告甲○○於偵查及本院審理時坦承不諱，
    並據證人丁○○、劉學之、魏早寬、梁素蓉、賴依如、丙○○於檢察官訊問及證人丁○○於本院審理時證述明確（見98
    年度偵字第12號卷第50頁至第71頁、第89頁至第94頁、本院
    卷(一)第122 頁至第123 頁），復有臺北關稅局扣押貨物收據
    及搜索筆錄、旅客入出境紀錄查詢、X 光檢查儀注檢行李報
    告表各3 份及查獲照片在卷可稽（見本院卷(二)第12頁至第17
    頁、第61頁至第73頁、第76頁、第432 頁至第436 頁、第44
    2 頁、第443 頁、第447 頁、第448 頁），而自共犯劉學之
    、丁○○、魏早寬所攜帶之行李箱內扣得之白色粉末及藥丸
    經分別送驗結果，其中白色粉末71包確為第一級第6 項毒品
    海洛因（其中25包合計淨重3,475.32公克，空包裝總重81.3
    3 公克，純度79.36 ％，純質淨重2,758.01公克；其中25包
    合計淨重3,410.33公克，空包裝總重101.82公克，純度81.2
    8 ％，純質淨重2,771.92公克；其中21包合計淨重2,796.31
    公克，空包裝總重79.49 公克，純度78.38 ％，純質淨重2,
    191.75公克），藥丸25顆確為第二級毒品甲基安非他命（合
    計淨重2.2879克，驗餘淨重2.1977克及分裝袋）無誤，有法
    務部調查局97年7 月16日調科壹字第09723030810 號濫用藥
    物實驗室鑑定書、97年7 月16日調科壹字第09723030790 濫
    用藥物實驗鑑定書、97年7 月16日調科壹字第09723030800
    號濫用藥物實驗室鑑定書及憲兵司令部刑事鑑識中心97年9
    月19日憲直刑鑑字第0970001376號鑑定書各1 份附卷可佐（
    見本院卷(二)第25頁、第137- 1頁、第168 頁、第471 頁），
    足認被告甲○○之自白與事實相符。
  (二)按現行刑法關於正犯、從犯之區別，係以其主觀之犯意及客
    觀之犯行為標準，凡以自己犯罪之意思而參與犯罪，無論其
    所參與者是否係犯罪構成要件之行為，皆為正犯，其以幫助
    他人犯罪之意思而參與犯罪，其所參與者，苟係犯罪構成要
    件之行為，亦為正犯，必以幫助他人犯罪之意思而參與犯罪
    ，其所參與者又為犯罪構成要件以外之行為，始為從犯。區
    別正犯及從犯之標準如下：(一)以自己犯罪之意思而參與犯罪
    構成要件之行為者為正犯；(二)以幫助他人犯罪之意思而參與
    犯罪構成要件之行為者為正犯；(三)以幫助他人犯罪之意思而
    參與，其所參與之行為，為犯罪構成要件以外之行為者，為
    從犯；(四)以自己犯罪之意思而參與，其所參與之行為，為犯
    罪構成要件以外之行為者，為正犯（參看最高法院24年決議
    ）。故共同實施犯罪行為之人，在合同意思範圍以內，各自
    分擔犯罪行為之一部，相互利用他人之行為，以達其犯罪之
    目的者，即應對於全部所發生之結果，共同負責。又共同正
    犯之意思聯絡，原不以數人間直接發生者為限，即有間接之
    聯絡者，亦包括在內。如甲分別邀約乙、丙犯罪，雖乙、丙
    間彼此並無直接之聯絡，亦無礙於其為共同正犯之成立（最
    高法院92年度臺上字第5407號判決要旨參照）。是共同正犯
    在犯意聯絡範圍內，對全部結果負刑事責任，除有特別情形
    外（如刑法第31條第2 項情形），各共同正犯應論處相同之
    罪名（最高法院79年度臺上字第3932號判決要旨參照）。查
    本件被告甲○○經其上游之邀約，由被告甲○○尋覓人員自
    泰國運輸違禁物入境臺灣，被告甲○○遂邀共犯丁○○、劉
    學之至泰國擔任運輸毒品之人員，被告甲○○再透過共犯丙○○邀共犯魏早寬擔任運輸毒品之人員，由被告甲○○、丙○○分別負責辦理魏早寬、丁○○、劉學之前往泰國所需之
    機票及簽證，待辦訖簽證及機票事宜後，由被告甲○○先交
    付15 ,000 元予魏早寬、20,000元予劉學之、22,000元予丁○○，丙○○則給付10,000元予魏早寬，並由被告甲○○、
    共犯丙○○交付行動電話予丁○○、劉學之、魏早寬等人，
    以作為運輸毒品所用之聯繫工具，於97年6 月26日晚間，被
    告甲○○並至泰國交付內藏有附表一所示毒品之行李箱予共
    犯丁○○、劉學之、魏早寬，被告甲○○之行為顯係基於自
    行參與運毒犯罪之主觀犯意，並參與、分擔構成要件行為之
    主要部分，其自屬共同正犯，辯護人辯稱被告甲○○之行為
    僅構成為幫助犯，尚無可採。
 (三)本案事證明確，被告甲○○之犯行洵堪認定，應依法論科。
二、論罪科刑：
  (一)新舊法之比較：
    1.法規之制定與法規之修正，如有特定生效日之必要者，依
      中央法規標準法第14條或第20條第2 項準用第14條之規定
      ，應分別特定其施行日期。是法規制定或前次修正基於特
      殊因素所特定之施行日期，並不適用於日後修正或再次修
      正之條文。而法律之制定或修正，若未明定施行日期者，
      中央法規標準法雖未規定應自何時生效，然法律既經制定
      或修正並經總統公布，自應依一般原則，自公布日起算至
      第3 日發生效力。92年7 月9 日修正公布之毒品危害防制
      條例第36條規定：「本條例自公布後6 個月施行。」其立
      法理由謂：「(一)依修正草案第2 條第3 項規定，法務部需
      會同衛生署成立審議委員會每3 個月定期檢討調整毒品之
      分級及品項，而本次新增第四級毒品，有需要在新法施行
      前先經該審議會檢討後再調整公布，爰預留6 個月緩衝期
      ，以利處理。(二)依本條例新修正之規定，有必要再訂定相
      關子法及修正相關法規，以配合本條例之施行，故亦有需
      要預留適當緩衝期，以利訂頒相關子法及相關法規之配合
      修正」，故該條規定，顯係因應該次修正之需，始預留適
      當之緩衝期。98年5 月20日毒品危害防制條例修正條文時
      ，因未有施行日期之特別規定，自應依一般原則，自公布
      日起算至第3 日發生效力，核先敘明。
    2.按毒品危害防制條例第4 條業於98年5 月20日以華總一義
      字第09800125141 號修正公布，新法第4 條規定：「製造
      、運輸、販賣第一級毒品者，處死刑或無期徒刑；處無期
      徒刑者，得併科新臺幣2 千萬元以下罰金。製造、運輸、
      販賣第二級毒品者，處無期徒刑或7 年以上有期徒刑，得
      併科新臺幣1 千萬元以下罰金。製造、運輸、販賣第三級
      毒品者，處5 年以上有期徒刑，得併科新臺幣7 百萬元以
      下罰金。製造、運輸、販賣第四級毒品者，處3 年以上10
      年以下有期徒刑，得併科新臺幣3 百萬元以下罰金。製造
      、運輸、販賣專供製造或施用毒品之器具者，處1 年以上
      7 年以下有期徒刑，得併科新臺幣1 百萬元以下罰金。前
      5 項之未遂犯罰之」，而舊法第4 條規定：「製造、運輸
      、販賣第一級毒品者，處死刑或無期徒刑；處無期徒刑者
      ，得併科新臺幣1 千萬元以下罰金。製造、運輸、販賣第
      二級毒品者，處無期徒刑或7 年以上有期徒刑，得併科新
      臺幣7 百萬元以下罰金。製造、運輸、販賣第三級毒品者
      ，處5 年以上有期徒刑，得併科新臺幣5 百萬元以下罰金
      。製造、運輸、販賣第四級毒品者，處3 年以上10年以下
      有期徒刑，得併科新臺幣3 百萬元以下罰金。製造、運輸
      、販賣專供製造或施用毒品之器具者，處1 年以上7 年以
      下有期徒刑，得併科新臺幣1 百萬元以下罰金。前5 項之
      未遂犯罰之」，經比較修正前後關於罰金刑之規定，固以
      修正前法律，較有利於被告甲○○，惟按毒品危害防制條
      例第17條亦於98年5 月20日以華總一義字第09800125141
      號修正公布，新法第17條規定：「犯第4 條至第8 條、第
      10條或第11條之罪，供出毒品來源，因而查獲其他正犯或
      共犯者，減輕或免除其刑。犯第4 條至第8 條之罪於偵查
      及審判中均自白者，減輕其刑」，而舊法第17條規定：「
      犯第4 條第1 項至第4 項、第5 條第1 項至第4 項前段、
      第6 條第1 項至第4 項、第7 條第1 項至第4 項、第8 條
      第1 項至第4 項、第10條或第11條第1 項、第2 項之罪，
      供出毒品來源，因而破獲者，得減輕其刑」。查本件被告
      甲○○係犯毒品危害防制條例第4 條第1 項、第2 項之運
      輸第一級、第二級毒品罪，被告甲○○已於偵查及本院審
      理時自白犯罪，經比較新舊法結果，以新法對被告甲○○
      有利，是綜合適用修正前、後之罪、刑相關規定予以比較
      ，修正後之規定顯較修正前之規定對被告甲○○有利，因
      此，依刑法第2 條第1 項後段規定，自應整體適用修正後
      毒品危害防制條例之規定。
  (二)按海洛因、甲基安非他命係毒品危害防制條例第2 條第2 項
    第1 款、第2 款所規定之第一級、第二級毒品，亦為行政院
    依懲治走私條例第2 條第4 項公告之「管制物品及其數額」
    甲項第4 款所列管制進出口物品。核被告甲○○所為，係犯
    修正後毒品危害防制條例第4 條第1 項、第2 項之運輸第一
    級、第二級毒品罪、懲治走私條例第2 條第1 項之私運管制
    物品進口罪。被告甲○○持有上開毒品之低度行為，為運輸
    毒品之高度行為所吸收，不另論罪。又被告甲○○，基於單
    一之運輸及私運管制物品海洛因、甲基安非他命之犯意，將
    所欲運輸入境之海洛因、甲基安非他命分裝後分藏在3 個行
    李箱內，再先後委由共犯丁○○、劉學之、魏早寬運輸入境
    臺灣，其時間緊密，侵害之法益又屬同一，依照一般社會通
    念，客觀上可認為係一個反覆性、延續性之犯罪行為，在刑
    法的評價上應認為一罪。被告甲○○與共犯丙○○、魏早寬
    、劉學之、丁○○、姓名年籍不詳之成年人就上開犯行，有
    犯意聯絡及行為分擔，應依刑法第28條規定，論以共同正犯
    。被告甲○○私運管制進口之海洛因及甲基安非他命毒品進
    口，係以一行為觸犯前開3 罪名，為想像競合犯，應依刑法
    第55條前段規定，從一重之運輸第一級毒品罪處斷。又被告
    甲○○於偵查及本院審理中自白犯罪，應依修正後毒品危害
    防制條例第17條第2 項之規定減輕其刑。爰審酌被告甲○○
    正值青壯，本可期其行為適法，並經由正當之經濟活動獲取
    生活之資，詎囿於貪念，無視毒品可能造成之危害及法令之
    禁制，竟尋找他人自泰國攜帶海洛因、甲基安他命入我國境
    內，本件共犯丁○○、劉學之、魏早寬走私入境之海洛因數
    量非屬輕微，惟思及走私所運輸之毒品復在流入市面前即時
    查獲，而未造成重大實害，被告甲○○為警查獲後，於偵查
    及本院審理時均坦承犯行，犯後態度尚稱良好等一切情狀，
    檢察官起訴書雖對被告甲○○具體求處無期徒刑，本院以上
    開情狀，認檢察官之求刑稍嫌過重，爰量處如主文所示之刑
    ，以示懲戒。
三、沒收：
  (一)查扣於另案如附表一所示海洛因、甲基安非他命，分屬毒品
    危害防制條例第2 條第2 項第1 款、第2 款所管制之第一級
    毒品、第二級毒品，應依毒品危害防制條例第18條第1 項前
    段之規定沒收銷燬之，至鑑驗耗用之毒品既已滅失，自無庸
    宣告沒收銷燬。
  (二)扣於另案如附表二編號(一)、(二)、(三)所示之供前開海洛因、甲
    基安非他命包裝用之外包裝袋，均可分別與其內容物分離，
    而外包裝袋主要作用在於包裹毒品，防其裸露、潮濕，便於
    共犯丁○○、劉學之、魏早寬攜帶及運輸毒品之用，又扣於
    另案如附表二編號(四)所示行李箱3 只，亦屬供本案以空運運
    送方式運輸第一級毒品及第二級毒品，而藏放前開毒品之用
    ，另扣於另案如附表二編號(五)所示之行動電話，其中3 支係
    被告甲○○交付共犯丁○○、魏早寬、劉學之所使用之物，
    被告甲○○於交付時並未表明該等物品屬他人所有，亦未言
    明事成之後應將該等物品交還，而該等物品亦非特殊難以取
    得之物，運毒集團係經縝密籌劃才實行本件犯行，且毒品數
    量龐大，投入成本甚鉅，衡情不會使用他人之物作用犯罪工
    具，以免橫生枝節，堪認該等物品自屬交付者即被告甲○○
    所有無疑，另1 支係共犯劉學之所有，用以與被告甲○○聯
    繫運輸毒品所用，而上開共犯劉學之所有之行動電話SIM 卡
    同亦扣案，使用者向電信業者申辦租用門號，於開通上線後
    電信業者即將SI M卡所有權移轉予使用者，有臺灣高等法院
    97年4 月21日院通刑敬97上重更(二)14字第0970006512號函附
    卷可參，則揆之前開最高法院判決意旨及說明，扣案之附表
    二編號(五)所示門號0000000000號，係共犯劉學所申請，為共
    犯劉學之所有，此有通聯調閱查詢單1 份附卷可稽（見98年
    度偵字第4732號卷第88頁），均應依毒品危害防制條例第19
    條第1 項前段之規定，宣告沒收之，至於附表二編號(五)所示
    之門號0000000000號、0000000000號、0000000000號之申請
    人均非被告甲○○及共犯丙○○、劉學之、丁○○、魏早寬
    ，有電信資料查詢結果在卷，且依卷內事證觀之，亦無從認
    定申請人確為本件運輸毒品犯罪之共犯，則因該SIM 卡並非
    被告甲○○或其共犯連發、劉學之、丁○○、魏早寬所有之
    物，爰不併予宣告沒收。
  (三)又按毒品危害防制條例第19條第1 項固規定『犯第4 條至第
    9 條、第12條、第13條或第14條第1 項、第2 項之罪者，其
    供犯罪所用或因犯罪所得之財物，均沒收之，如全部或一部
    不能沒收時，追徵其價額或以其財產抵償之』。但共同正犯
    之犯罪所得為現款時，因係合併計算，且於全部或一部不能
    沒收時，以其財產抵償之，為避免執行時發生重複沒收、抵
    償之情形，故各共同正犯之間係採連帶沒收主義，於裁判時
    僅諭知連帶沒收，不得就全體共同正犯之總所得，對各該共
    同正犯分別重複諭知沒收。原判決就本件販賣毒品所得8 千
    元及5 千元，未分別諭知由共同正犯『連帶』沒收，而僅諭
    知『沒收之』，自有未合（最高法院97年度臺上字第1640號
    判決意旨參照，另最高法院97年度臺上字第1478、1495、19
    96號判決均同此見解）。另按毒品危害防制條例第19條，係
    採義務沒收主義，故運輸毒品所得之金錢，如能認定確係運
    輸毒品所得之款項，均應宣告沒收，不以當場搜獲扣押者為
    限（93年臺上字第3670號判決意旨參照）。又按共同正犯，
    應對犯罪之全部事實負責，是就共同正犯所得財物應合併計
    算，全部追繳沒收，方為適法（司法院2024號解釋、最高法
    院64年臺上字第2613號判例參照）。查被告甲○○、共犯丙○○分別交付共犯魏早寬、劉學之、丁○○如附表三編號(一)
    、(二)、(三)號所示之部分報酬一情，均據本院認定如前，雖係
    被告甲○○及共犯丙○○所支付，然被告甲○○既辯稱其係
    受他人指揮，而丙○○又係被告甲○○所招募參與本案，足
    見被告甲○○、丙○○所支付予丁○○、魏早寬、劉學之之
    金錢，均為該姓名、年籍不詳之人所提供，而屬被告甲○○
    及丙○○、丁○○、魏早寬、劉學之共犯本案之所得，縱未
    扣案，仍無證據證明已不存在，應依毒品危害防制條例第19
    條第1 項宣告沒收之，然因未經扣案，爰依該項規定及上開
    最高法院判決意旨，如全部或一部不能沒收時，以被告甲○○及丙○○、丁○○、魏早寬、劉學之財產抵償之，其中連
    帶沒收部分若對被告甲○○或共犯丁○○、劉學之、魏早寬
    、丙○○其中之1 人已為沒收或抵償財物時，就已沒收或抵
    償之部分，另1 人即免除責任。
、無罪部分：
一、公訴意旨略以：被告戊○○明知海洛因、甲基安非他命係毒
    品危害防制條例列管之毒品，未經許可不得持有、運輸，仍
    共同謀議由被告甲○○與被告戊○○聯繫，並邀約被告戊○○前往泰國運輸毒品海洛因、甲基安非他命入境臺灣，約定
    事成後，得款20萬元，被告甲○○並辦理被告戊○○前往泰
    國所需機票、簽證，且由被告甲○○有先行出借1 萬元予被
    告戊○○，並交付行動電話予被告戊○○以供在泰國及返國
    後之聯繫工具，嗣於97年6 月22日被告甲○○開車載送被告
    戊○○前往臺中市統聯客運車站搭乘客運前往臺灣桃園國際
    機場，再搭乘長榮航空公司BR067 號班機前往泰國，於97年
    6 月26日晚間，被告戊○○撥打泰國電話，對方要求其前往
    某酒店7 樓房間，被告戊○○依指示前去該酒店房間，並自
    被告甲○○手中取得內藏有海洛因、甲基安非他命等物之紅
    色旅行箱，被告戊○○返回其所下榻飯店後，即將自己隨身
    物品改裝入上開旅行箱內，並於隔日即97年6 月27日搭乘長
    榮航空公司BR062 號班機返臺，其因於入境時未遭察覺而闖
    關成功，並將所攜帶毒品海洛因攜往臺中高鐵車站，交予運
    輸毒品集團人員，被告戊○○並直接在丙○○住處暫住2 日
    等候取得報酬，惟經丙○○告知集團高層發生問題，恐要延
    期付款，被告戊○○始先返回住處，約1 星期後再由被告甲○○交付扣除之前所出借予被告戊○○之1 萬元，被告戊○○實得19萬元，因認被告戊○○涉犯毒品危害防制條例第4
    條第1 項、第2 項之罪嫌。
二、按犯罪事實應依證據認定之，無證據不得認定犯罪事實，刑
    事訴訟法第154 條第2 項定有明文。又按事實之認定，應憑
    證據，如未能發現確實之證據，或證據不足以證明，自不能
    以推測或擬制之方法，以為裁判基礎；再犯罪事實所憑之證
    據，無論係直接證據或間接證據，其為訴訟上之證明，須於
    一般人均不致有所懷疑而得確信為真實之程度，始得據為有
    罪之認定，倘其證明尚未達此程度而尚有合理之懷疑存在時
    ，本諸無罪推定原則，自應為被告無罪之諭知；又被告否認
    犯罪事實所持辯解縱使不能成立，除非有確實證據足以證明
    對於被告犯罪已無合理之懷疑外，不能遽為有罪之認定；刑
    事訴訟法規定被告有緘默權，被告基於不自證己罪原則，既
    無供述之義務，亦不負自證清白之責任，不能因被告未能提
    出證據資料證明其無罪，或對於被訴之犯罪事實不置可否，
    即認定其有罪，最高法院著有92年度臺上字第2570號判決意
    旨可資參照。
三、程序事項：
  (一)按被告之自白，非出於強暴、脅迫、利誘、詐欺、疲勞訊問
    、違法羈押或其他不正之方法，且與事實相符者，得為證據
    ，刑事訴訟法第156 條第1 項定有明文。被告戊○○雖辯稱
    ：警詢時，警察問伊有沒有幫忙帶毒品入境，伊說沒有，警
    察就很生氣，過了一下子，就把伊帶到房間內，房間內有2
    名警員，說這個案件是檢察官指揮偵辦，叫伊要好好配合，
    只要伊依照警察的意思陳述，就不會有事情，所以伊才說伊
    有攜帶行李箱入境，到了檢察官訊問時，因為在內政部警政
    署航空警察局（下稱航警局）警察就有說這件是檢察官指揮
    偵辦，所以伊也照著航警局的陳述為供述云云，辯護人雖為
    被告戊○○辯護稱：被告戊○○於98年3 月13日航警局第1
    次調查筆錄，距離被告戊○○於97年6 月22日出境前往泰國
    旅遊已相差10月餘，諸多細節均已不復記憶，被告戊○○遭
    查獲時係無預警下遭航警局員警拘提至桃園，單就車程已耗
    費半日時日，身心均已疲憊不堪，而員警在製作筆錄當時，
    一再提示被告甲○○及丁○○、丙○○、劉學之、魏早寬之
    筆錄，誘導被告戊○○為相同陳述，而承辦員警不時大聲咆
    哮、拍桌，並對被告戊○○鼓吹本件係檢察官指揮辦案，目
    的在偵破運輸毒品之首腦，如為相同陳述則不會有事，被告
    戊○○無助之下，只好照本宣科，依航警局警員所提供之資
    料為陳述，被告戊○○於偵查中受恐懼之自白，非出於其任
    意性，應不具有證據能力云云。經查，被告戊○○對於係何
    警員於製作筆錄前威脅其為上開陳述，並無法提出員警之姓
    名以供本院查證，且經本院傳訊證人即製作筆錄之員警乙○○到庭作證，亦證述：伊是依據法令將被告戊○○帶入偵訊
    室，並沒有沒有兇被告戊○○，被告戊○○要如何說，是被
    告戊○○的權利，在製作筆錄時，伊是詢問人，由另1 名警
    員以電腦製作筆錄，有提示物證給被告戊○○看，是一邊製
    作筆錄一邊提示，因為案件有1 年了，沒有看卷證無法製作
    筆錄，伊在將被告戊○○帶回局裡製作筆錄之前，因為被告
    戊○○否認犯罪，為了要安撫被告戊○○之情緒，伊就提示
    卷證給被告戊○○看，並沒有跟被告戊○○表示如果按照伊
    的講法，被告戊○○就可以無罪或交保，因為那是檢察官或
    法官的職權，伊的同事只有勸導被告戊○○，希望被告戊○○不要說謊，這樣對被告戊○○不利，因為證據明確等語（
    見本院卷(一)第116 頁背面），足以證明承辦員警並無脅迫、
    利誘被告戊○○坦承運輸毒品入境等情，審酌運輸毒品之罪
    刑嚴重，被告戊○○豈會因員警表示本件係檢察官指揮偵辦
    ，需加以配合，即違反意願而陳述，顯有違常情，是被告戊○○上開辯解，顯屬臨訟卸責之詞，不足採信。是本院認被
    告戊○○上開警詢、檢察官訊問之供述應具有證據能力。
  (二)按刑事訴訟法第158 條之3 規定：「證人、鑑定人依法應具
    結而未具結者，其證言或鑑定意見，不得作為證據。」所謂
    「依法應具結而未具結者」，係指檢察官或法官依刑事訴訟
    法第175 條之規定，以證人身分傳喚被告以外之人（證人、
    告發人、告訴人、被害人、共犯或共同被告）到庭作證，或
    雖非以證人身分傳喚到庭，而於訊問調查過程中，轉換為證
    人身分為調查時，此時其供述之身分為證人，則檢察官、法
    官自應依本法第186 條有關具結之規定，命證人供前或供後
    具結，其陳述始符合第158 條之3 之規定，而有證據能力。
    若檢察官或法官非以證人身分傳喚而以共犯、共同被告身分
    傳喚到庭為訊問時，其身分既非證人，即與「依法應具結」
    之要件不合，縱未命其具結，純屬檢察官或法官調查證據職
    權之適法行使，當無違法可言。而前揭不論係本案或他案在
    檢察官面前作成未經具結之陳述筆錄，係屬被告以外之人於
    偵查中向檢察官所為之陳述，本質上屬於傳聞證據，基於保
    障被告在憲法上之基本訴訟權，除該被告以外之人死亡、身
    心障礙致記憶喪失或無法陳述、滯留國外或所在不明而無法
    傳喚或傳喚不到、或到庭後拒絕陳述等情形外，如已經法院
    傳喚到庭具結而為陳述，並經被告之反對詰問，前揭非以證
    人身分而在檢察官面前未經具結之陳述筆錄，除顯有不可信
    之情況者外，得為證據，並應於判決內敘明其符合傳聞證據
    例外之理由；又前揭非以證人之身分在審判中之陳述筆錄，
    倘該被告以外之人已經法院以證人身分傳喚到庭並經具結作
    證，且由被告為反對詰問，或有前揭傳喚不能或詰問不能之
    情形外，該未經具結之陳述筆錄因屬審判上之陳述，自有證
    據能力；若係在另案法官面前作成之陳述筆錄，本質上亦屬
    傳聞證據，自得依本法第159 條之1 第1 項之規定，認有證
    據能力（最高法院97年度臺上字第2175號判決意旨參照，另
    最高法院97年度臺上字第1373號、96年度臺上字3827號判決
    均同此見解）。經查，證人甲○○於臺灣桃園地方法院檢察
    署檢察官98年2 月25日訊問時以被告身分所為之陳述，因檢
    察官係以被告身分傳喚，其身分既非證人，即與「依法應具
    結」之要件不合，則其於該案中非以證人之身分之陳述，因
    其於臺灣桃園地方法院檢察署檢察官面前所為之陳述，並無
    顯有不可信之情況，且本院已經以證人身分傳喚到庭並經具
    結作證，依前開最高法院判決意旨，證人甲○○上開陳述，
    自具有證據能力。
四、公訴人認被告戊○○涉有前揭犯行，無非以被告戊○○、甲○○於偵查中之供述及卷附之旅行社代收辦理出國規費證明
    單、雙向通聯記錄等為其所憑。惟訊據被告戊○○則堅決否
    認上揭犯行，辯稱：97年6 月22日伊有參加旅行團至泰國，
    伊在上班，所以請丙○○幫伊詢問旅行社，並且幫伊購買機
    票，伊是用宅即便的方式將證件、出國費用15,000元寄送給
    丙○○，事後伊才知道是丙○○將錢拿給被告甲○○去購買
    ，要出國前1 天，伊在丙○○臺中的住處過夜，當晚有看到
    被告甲○○，和被告甲○○見面是為了要拿伊的護照及機票
    ，伊怕旅費不夠，有向被告甲○○借了1 萬元，在出國的前
    1 晚，丙○○有跟伊說有1 個賺錢的機會，就是要順便幫丙○○帶東西入境，伊當時並沒有答應，該次伊去泰國並未幫
    他人攜帶行李箱入境，後來到航警局製作筆錄時，警察問伊
    有沒有幫忙帶毒品入境，伊說沒有，警察就很生氣，過了一
    下子，就把伊帶到房間內，房間內有2 名警員，說這個案件
    是檢察官指揮偵辦，叫伊要好好配合，只要伊依照警察的意
    思陳述，就不會有事情，所以伊才說伊有攜帶行李箱入境，
    到了檢察官訊問時，因為在航警局警察有說這件是檢察官指
    揮偵辦，所以伊也照著在航警局的陳述為供述等語，辯護人
    為被告戊○○辯護稱：被告戊○○有正常之工作，不便親自
    辦理旅遊事宜，遂將本次旅費、護照、證件郵寄予丙○○，
    委請丙○○代為向旅行社繳納團費、劃定機位等事項，被告
    戊○○於出發前一晚，因車程關係，向丙○○借住1 晚，當
    晚丙○○確實有邀約被告甲○○來其住處，被告甲○○並向
    被告戊○○表示有1 個賺錢機會，被告戊○○當下不知如何
    應答，雖無同意之意，但未直接拒絕，僅表示再看看，而被
    告戊○○於泰國旅行期間，行程均由旅行社安排，被告戊○○身處異地，被告甲○○非與被告戊○○一同前往泰國，也
    不知被告甲○○於泰國下榻之飯店，絕無可能隻身前往被告
    甲○○之住處，亦無從至被告甲○○處拿取皮箱，被告戊○○從泰國返國後，於友人丙○○之住處停留2 日敘舊，於1
    週後始與被告甲○○於臺中約見會面，其目的僅在歸還本次
    出國前積欠被告甲○○之1 萬元，另觀諸被告甲○○於本院
    審理中均為認罪之答辯，以足認定其無需矯飾自身犯行之必
    要，而被告甲○○與被告戊○○僅為一般朋友關係，被告甲○○絕無干犯觸犯偽證罪之虞，替被告戊○○掩飾犯行，被
    告戊○○有穩定工作，始委託丙○○代為辦理至泰國旅行之
    行程，又何以會由被告甲○○經手，被告鄭凱對此均不知情
    ，被告戊○○不致有欲冒險而獲不法利益之想法，縱使被告
    戊○○於泰國旅遊期間，有受被告甲○○之託代為托運行李
    入境，則可以想像被告戊○○與丁○○所托運之行李箱，其
    構造、成分、外觀、夾帶物品、防範檢驗技術應相同，何以
    與被告戊○○同行之丁○○入境時遭臺灣桃園國際機場X 光
    檢查儀注檢行李箱有發現異常狀況，被告戊○○所攜帶之行
    李箱經X 光檢查儀檢查時竟無發現異狀，況被告甲○○所安
    排之劉學之、丁○○、魏早寬攜帶毒品入境時，均遭到X 光
    檢查儀顯示異常，進而遭警查獲，在在彰顯被告戊○○並無
    與被告甲○○、丁○○等人共同為毒品危害防制條例等犯行
    等語。
五、經查：
  (一)被告戊○○於警詢及檢察官訊問時雖供述：97年5 、6 月間
    丙○○打電話給伊，說被告甲○○那裡有個賺錢的機會，之
    後再到雲林找伊，告訴伊出國跟團旅遊順便帶東西回來，可
    以有10、20萬元之報酬，之後丙○○有陸續跟伊聯繫是否願
    意出國及討論出國時間，伊決定後，丙○○就叫伊準備護照
    、身分證影本及照片，丙○○表示被告甲○○會聯繫旅行團
    等事宜，伊就將上開證件寄給丙○○，97年6 月21日伊先搭
    車到丙○○臺中住處，97年6 月22日凌晨3 、4 點丙○○開
    車載伊與魏早寬到臺中火車站前的統聯客運，之後被告甲○○也有來會合，被告甲○○有將出國行程、2 支手機及在泰
    國的聯繫電話、零用金10,000元交給伊，手機1 支是在臺灣
    用的，1 支是在泰國用的，伊自己搭車到機場，護照及簽證
    是旅行社人員在機場交付的，伊到泰國後有依照被告甲○○
    所交付之泰國手機、電話號碼打電話給對方說伊已經到泰國
    了，要回臺灣的前1 天，有再依照被告甲○○的指示撥打該
    支電話，結果是被告甲○○接的電話，被告甲○○叫伊將當
    初所留的紙條拿給計程車司機看，司機就載伊到達被告甲○○所在的飯店，被告甲○○將房間內的手提箱交給伊，叫伊
    不要害怕，回臺灣之後要開手機，然後聯絡對方，依對方指
    示碰面交付行李箱，伊回到臺灣後，出機場時伊有依指示聯
    絡對方，伊依對方指示到了臺中烏日高鐵站，到了約定地點
    後，就有人開車來接行李箱，伊就搭車到丙○○臺中住處，
    之後約隔了7 到10天左右，被告甲○○在臺中市某處將餘額
    19萬元交給伊，因為伊之前有跟被告甲○○借了1 萬元，所
    以當天實拿19萬元，伊不知道行李箱裡面是裝什麼東西，因
    為行李箱裡面是空的，伊之前有問過丙○○，但是丙○○說
    很安全，叫伊不要怕，並表示X 光機也照不出來，狗也聞不
    出來，當時伊需要錢，沒有想太多，如果知道是毒品伊也不
    會運送，伊以為是其他的違禁物，不是毒品，但是伊知道東
    西一定是非法的，丁○○是跟伊同一團，但是伊並不知丁○○有被查獲，出關後伊拿完行李就離開機場了等語（見98年
    度偵字第4732號卷第160 頁至第162 頁、第168 頁至第172
    頁），觀諸被告戊○○於警詢、檢察官訊問時，雖供述其曾
    代被告甲○○攜帶行李箱入境，而行李箱內可能為違禁物等
    情，惟被告戊○○並未供述對於行李箱內係裝置何種違禁物
    ，而違禁物之種類繁多，違反之法規亦不相同，被告戊○○
    上開供述，顯不足以認定其有自白曾攜帶第一級毒品海洛因
    、第二級毒品甲基安非他命入境臺灣。
  (二)被告甲○○於檢察官訊問時雖供述：伊有請被告戊○○出國
    ，朋友交代要拿行李回來，被告戊○○前往泰國的機票、食
    宿費用都是那個朋友支付的，伊幫忙付給旅行社，伊告訴丙○○要出國旅遊並拿行李箱回來，價錢滿好的，丙○○就介
    紹被告戊○○給伊，伊有告訴丙○○說行李箱拿回來時，丙○○找的人可以獲得20萬元的報酬，被告戊○○要出國前，
    伊有給被告戊○○旅費1 、2 萬元及聯絡的手機，都是交給
    丙○○轉交，伊在泰國有交付行李箱給被告戊○○，但是伊
    並不知道被告戊○○運輸入境的毒品是海洛因或甲基安非他
    命，當時伊有交付手機給被告戊○○，叫被告戊○○回國之
    後直接以手機聯絡對方，對方會來拿貨，而且當時伊還沒有
    回來臺灣，回國之後伊的朋友有跟伊聯絡，並且將要給被告
    戊○○的20萬元給伊等情（見98年度偵字第4732號卷第138
    頁至第141 頁），惟被告甲○○於本院審理時以證人身分證
    述：伊與被告戊○○係朋友關係，透過丙○○而認識，97年
    6 月間被告戊○○前往泰國度假的行程都是伊安排的，費用
    是丙○○交給伊的，丙○○跟伊說這些都是被告戊○○交給
    他的，包含證件、護照、15,000元代購機票的費用，當時伊
    有辦理劉學之、魏早寬、丁○○、被告戊○○到泰國的行程
    ，伊就分別找了2 個前往泰國的旅行團，將他們4 人分別安
    插在那2 個團裡，本來是朋友叫伊找3 個人到泰國拿東西回
    來，丙○○將被告戊○○的證件交給伊，丙○○說被告戊○○也要去泰國旅遊，伊並沒有找被告戊○○去泰國拿東西，
    伊也沒有交給被告戊○○20萬元，丁○○、劉學之、魏早寬
    的行李箱是伊交付給他們的，所以伊知道丁○○、劉學之、
    魏早寬有帶行李箱，但是被告戊○○有無攜帶行李箱伊並不
    知情，96年6 月21日被告戊○○要出國前，伊有在車站見過
    被告戊○○，伊只有交付伊在泰國的手機門號給被告戊○○
    ，想說被告戊○○時間比較充足的話，伊可以帶被告戊○○
    去一些地方逛逛，後來被告戊○○到泰國時，有來飯店找伊
    去外面輕鬆一下，但是伊對泰國不熟，伊就拒絕了，被告戊○○只停留10幾分鐘就離開，當時伊並沒有交付行李箱給被
    告戊○○，被告戊○○回國之後，伊有跟被告戊○○見過1
    次面，因為出國前被告戊○○拿給伊的旅費15,000元不夠，
    被告戊○○有向伊借了7,000 元，所以被告戊○○拿10,000
    元還給伊云云（見本院卷(一)第146 頁至第148 頁），觀諸證
    人甲○○證述之內容前後不一，證人甲○○之證詞，已難令
    人採信；縱使證人甲○○於偵查中所述之內容為真，被告甲○○確於97年6 月26日有在泰國交付行李箱1 只予被告戊○○，且被告甲○○於被告戊○○回國後有交付款項19萬元予
    被告戊○○，雖被告戊○○至泰國攜帶行李箱入境即可獲得
    20萬元之高額報酬不合常理，且被告戊○○至泰國攜帶行李
    箱入境臺灣之模式，與遭查獲之丁○○、魏早寬、劉學之相
    同，但被告戊○○既未遭檢、警人員查獲，運送之物品未扣
    案，已無法鑑驗其物質成分，且該物是否確係海洛因或甲基
    安非他命，亦乏相關事證佐證，而證人甲○○於檢察官訊問
    時，亦證述不知被告戊○○帶回之物品是否為海洛因或甲基
    安非他命等情，尚難僅以被告戊○○攜帶行李箱入境，遽此
    認被告戊○○有此部分運輸第一、二級毒品及私運管制物品
    進口之犯行。
  (三)證人即航警局警員乙○○於本院審理時證述：97年6 月27日
    中午12時，本局安檢隊於X 光機發現丁○○之行李發現有異
    常，會同海關檢查丁○○的行李，該行李有夾層，安檢隊對
    丁○○製作筆錄之後，就將丁○○移送至刑警隊，當天晚上
    8 時許，安檢隊在X 光機發現魏早寬、劉學之行李有問題，
    又查獲魏早寬、劉學之，且在魏早寬、劉學之身上發現各有
    1 支和接貨的人聯絡的電話，伊有撥打該支電話，對方也有
    接聽，對方在電話中說要求魏早寬、劉學之帶著入關的行李
    到臺中會合，但是因為考量深夜的安全性、警力不足，所以
    伊與同事決定先把魏早寬、劉學之移送至地檢署，後續再為
    追查，之後伊調閱魏早寬、劉學之的接貨人通聯紀錄，發現
    接貨人的電話是0000000000，接貨人在當天下午2 點有接到
    1 通0000000000的來電，伊再調閱0000000000的通聯，發現
    該支電話的基地臺位置在當天中午出現在桃園機場，所以研
    判使用0000000000行動電話之人是另外1 個攜帶毒品入境之
    共犯，而且持有該號碼的人已經順利入境，後來伊有查丁○○、魏早寬、劉學之承辦出國的旅行社，旅行社的人員稱被
    告戊○○也是一起出國，伊有調閱被告戊○○的手機，是以
    被告戊○○的母親名義申辦，電話是0000000000，而此手機
    於97年6 月27日通聯紀錄的基地臺位置走向和門號00000000
    00之基地臺位置走向接近，而且停留地點、移動的速度也大
    致相符，事後伊研判被告戊○○回到臺灣之後前往丙○○的
    住處做停留，另外伊與同事研判丙○○有介紹魏早寬給被告
    戊○○認識，因為調閱魏早寬所使用門號0000000000號之行
    動電話，發現有撥打電話給被告戊○○所使用之0000000000
    號行動電話，伊有詢問丁○○，丁○○稱被告甲○○有說還
    有另外1 個人和他同團，可是丁○○叫被告甲○○不要告訴
    他是何人與他同團，以免同團的人互相影響，所以丁○○不
    知道何人與他同團，之後查訪後發現被告戊○○與丁○○同
    一團，而丁○○也稱知道被告戊○○這個人，被告戊○○自
    稱「柑仔」，之後伊請檢察官調閱丙○○的通聯紀錄，發現
    丙○○在案發前1 個月有去雲林，而被告戊○○是雲林人，
    被告戊○○回國之後有在丙○○的住所停留1 、2 天，所以
    研判被告戊○○是在丙○○住所等待拿到報酬，伊把資料拿
    給被告甲○○看，被告甲○○也承認有安排被告戊○○拿行
    李回來，事後丙○○有承認安排被告戊○○給被告甲○○認
    識，但是丙○○稱不知被告戊○○、甲○○如何談，另外被
    告戊○○出國的時候沒有託運行李，回國時卻託運行李，伊
    與同事評估認為被告戊○○不可能在回國時突然增加這麼多
    行李，所以認為被告戊○○應該是交通之一，之後拘提被告
    戊○○至航警局製作筆錄時，一開始提示相關的物證給被告
    戊○○看，被告戊○○都會做出辯解，但是最後提示相關人
    的筆錄，被告戊○○也是承認經由丙○○的介紹認識被告甲○○，然後安排出國，然後也稱被告甲○○有交付報酬給他
    ，毒品也是被告甲○○在曼谷飯店交付給他的，而且也與其
    他另外3 名交通劉學之、魏早寬、丁○○所述被告甲○○交
    付毒品的情形相符等語（見本院卷(一)第115 頁至第117 頁）
    ，此有門號000000000000、0000000000之行動電話通聯紀錄
    各1 份附卷可佐（見98年度偵字第12號卷第130 頁背面、第
    131 頁、第140 頁至第146 頁），被告甲○○留給劉學之、
    魏早寬之接貨人電話裡，於97年6 月27日14時許有接獲門號
    0000000000之來電，而被告戊○○所使用門號0000000000行
    動電話，於97年6 月27日通聯紀錄的基地臺位置走向和門號
    0000000000之基地臺位置走向接近，雖足以佐證被告戊○○
    確有至泰國攜帶行李箱入境臺灣，惟如上所述，被告戊○○
    於入境臺灣桃園國際機場時，既未遭檢、警查獲，運送之物
    品未扣案，已無法鑑驗其物質成分，且被告戊○○所攜帶之
    行李箱內是否確係藏有海洛因或甲基安非他命，已乏相關事
    證佐證，基於罪疑為輕原則，此部分應為有利於被告戊○○
    之認定。
  (四)至證人丙○○於本院審理時證述：伊與被告戊○○是朋友關
    係，97年6 月22日被告戊○○前往泰國旅遊並不是伊介紹給
    被告甲○○的，是被告甲○○、戊○○自己聯絡的，伊不知
    道他們如何聯絡上的，被告戊○○出國的護照是被告甲○○
    辦理的，被告戊○○的護照、團費有從雲林寄送給伊，叫伊
    轉交給被告甲○○，被告戊○○在電話中有說團費是15,000
    元，但是被告戊○○寄送來的東西伊並沒有打開來看，被告
    戊○○在出國的前1 天是住在伊的住處，回國後也是在伊的
    住處住了2 天，被告甲○○在被告戊○○出國的前1 天及被
    告戊○○回國住在伊住處這段時間並沒有到伊的住處，伊在
    警詢中稱被告戊○○八九不離十也是攜帶毒品，是伊猜測的
    ，因為當時被告甲○○在被告戊○○、魏早寬出國前，告訴
    伊有關被告戊○○、魏早寬去泰國玩有賺錢的機會，而後來
    魏早寬出事，伊才知道是因為毒品出事，後來航警局員警問
    伊，伊才會說因為被告戊○○和他們一起去泰國，伊也覺得
    戊○○有攜帶毒品入境的可能，被告戊○○出國前1 天，伊
    並沒有叫被告戊○○幫忙從泰國拿東西回來云云（見本院卷
    (一)第119 頁至第121 頁），證人丙○○並未證述其有實際見
    聞被告戊○○有運輸第一級毒品海洛因、第二級毒品甲基安
    非他命入境臺灣，證人丙○○猜測被告戊○○有攜帶毒品入
    境，顯然無足為不利於被告戊○○之認定。
六、按認定被告有罪之證據，定需達到使事實審審判之法官有「
    確信」之心證時，方得為被告有罪之判斷。綜上所述，被告
    戊○○始終否認本件犯行，而本件公訴人所舉前開事證，均
    尚未達於通常一般之人均不致有所懷疑，得確信其為真實之
    程度，而有合理性懷疑之存在，無從形成有罪之確信。此外
    ，復查無其他積極證據足以證明被告戊○○本件犯行，而公
    訴人所提出之證據，不足為被告戊○○有罪之積極證明，或
    其闡明之證明方法，無從說服法官以形成被告戊○○有罪之
    心證，根據「罪證有疑，利於被告」之證據法則，應認不能
    證明被告戊○○犯罪，依法應諭知被告戊○○無罪之判決。
據上論斷，應依刑事訴訟法第299 條第1 項前段、第301 條第1
項前段，修正後毒品危害防制條例第4 條第1 項、第2 項、第17
條第2 項，毒品危害防制條例第18條第1 項、第19條第1 項，刑
法第2 條第1 項後段、第11條前段、第28條，判決如主文。
本案經檢察官蔡如惠到庭執行職務。
中    華    民    國    98    年    9     月    14    日
                  刑事第四庭  審判長法  官  袁雪華
                                    法  官  林宜靜
                                    法  官  張淑華
以上正本證明與原本無異。
如不服本判決應於收受判決後10日內向本院提出上訴書狀，並應
敘述具體理由。其未敘述上訴理由者，應於上訴期間屆滿後20日
內向本院補提理由書(均須按他造當事人之人數附繕本)「切勿逕
送上級法院」。
                                    書記官  鄭嘉惠
中    華    民    國    98    年    9     月    14    日
附表一：
┌───┬─────┬───────────────┬───────┐
│編號  │物品名稱  │數                          量│備          註│
├───┼─────┼───────────────┼───────┤
│(一)    │第一級毒品│合計淨重2,796.31公克，純度78.3│係從共犯魏早寬│
│      │海洛因21包│8 ％，純質淨重2,191.75公克。  │所攜帶之行李箱│
│      │          │                              │內查獲        │
├───┼─────┼───────────────┼───────┤
│(二)    │第二級毒品│25粒，淨重2.2879克，取樣0.0902│係從共犯魏早寬│
│      │甲基安非他│克鑑定用罄，餘2.1977克。      │所攜帶之行李箱│
│      │命1包     │                              │內查獲        │
├───┼─────┼───────────────┼───────┤
│(三)    │第一級毒品│合計淨重3,475.32公克，純度79.3│係從共犯劉學之│
│      │海洛因25包│6％，純質淨重2,758.01公克。   │所攜帶之行李箱│
│      │          │                              │內查獲        │
├───┼─────┼───────────────┼───────┤
│(四)    │第一級毒品│合計淨重3,410.33公克，純度81.2│係從共犯丁○○│
│      │海洛因25包│8％，純質淨重2,771.92公克。   │所攜帶之行李箱│
│      │          │                              │內查獲        │
└───┴─────┴───────────────┴───────┘
 附表二：
┌──┬────┬───────────────────────┐
│編號│物品名稱│                   數  量                     │
├──┼────┼───────────────────────┤
│(一)  │包裝袋  │22個（即供附表一編號(一)所示海洛因包裝用之21個包│
│    │        │裝袋及供附表一編號(二)所示甲基安非他命包裝用之包│
│    │        │裝袋1個，其中21個空包裝總重79.49公克）        │
├──┼────┼───────────────────────┤
│(二)  │包裝袋  │25個（空包裝總重81.33 公克，即供附表一編號(三)所│
│    │        │示海洛因包裝用）                              │
├──┼────┼───────────────────────┤
│(三)  │包裝袋  │25個（空包裝總重101.82公克，即供附表一編號(四)所│
│    │        │示海洛因包裝用）                              │
├──┼────┼───────────────────────┤
│(四)  │行李箱  │3 只（含厚紙板包裝、黏貼於行李夾層所使用之雙面│
│    │        │膠）                                          │
├──┼────┼───────────────────────┤
│(五)  │行動電話│4支，分別係：                                 │
│    │        │1.搭配門號0000000000號行動電話（不含SIM 卡1 張│
│    │        │  ，係被告甲○○交付予丁○○使用）。          │
│    │        │2.搭配門號0000000000號行動電話（不含SIM 卡1 張│
│    │        │  ，係被告甲○○交付予劉學之使用）。          │
│    │        │3.搭配門號0000000000號行動電話（含SIM 卡1 張，│
│    │        │  係共犯劉學之所有，用以與被告甲○○聯繫所用）│
│    │        │4. 搭配門號0000000000號行動電話（不含SIM 卡1  │
│    │        │   張係被告甲○○交付予魏早寬使用）           │
└──┴────┴───────────────────────┘
   附表三：
┌──┬───────┬───────────────────────┐
│編號│犯罪所得      │金                                         額 │
├──┼───────┼───────────────────────┤
│(一)  │共犯魏早寬運輸│25,000元（含丙○○所交付之10,000元及被告甲○○│
│    │毒品所得      │所交付之15,000元）                            │
├──┼───────┼───────────────────────┤
│(二)  │共犯丁○○運輸│22,000元。                                    │
│    │毒品所得      │                                              │
├──┼───────┼───────────────────────┤
│(三)  │共犯劉學之運輸│20,000元。                                    │
│    │毒品所得      │                                              │
├──┴───────┴───────────────────────┤
│合計：新臺幣67,000元                                                │
└──────────────────────────────────┘
附錄：本案論罪科刑法條全文
論罪科刑法條：
毒品危害防制條例第四條
製造、運輸、販賣第一級毒品者，處死刑或無期徒刑；處無期徒
刑者，得併科新臺幣一千萬元以下罰金。
製造、運輸、販賣第二級毒品者，處無期徒刑或七年以上有期徒
刑，得併科新臺幣七百萬元以下罰金。
懲治走私條例第二條
私運管制物品進口、出口逾公告數額者，處七年以下有期徒刑，
得併科新臺幣三百萬元以下罰金。
前項之未遂犯罰之。
第一項所稱管制物品及其數額，由行政院公告之。


司法院資訊處製作；財團法人民間司法改革基金會備份。
